【裁判字號】    96,上重更(二),44
【裁判日期】    970219
【裁判案由】    違反毒品危害防制條例等
【裁判全文】
臺灣高等法院高雄分院刑事判決    96年度上重更(二)字第44號
上  訴  人
即  被  告  甲○○
選任辯護人  王家鈺 律師
上列上訴人因違反毒品危害防制條例等案件，不服臺灣高雄地方
法院94年度重訴緝字第7 號中華民國95年1月31日第一審判決（
起訴案號：臺灣高雄地方法院檢察署93年度偵字第2612號），提
起上訴，判決後，經最高法院第2次發回更審，本院判決如下：
    主  文
原判決撤銷。
甲○○運輸第一級毒品，處有期徒刑拾伍年，褫奪公權捌年。扣
案如附表編號1 至編號4 所示第一級毒品海洛因均沒收銷燬之；
扣案上開毒品外包裝即附表編號7 所示黑色大型塑膠袋壹個及附
表編號5、31所示行動電話（編號31部分含SIM卡）均沒收。
    事  實
一、緣何上林（另案經原審法院通緝中）自自稱「葉輝」名年籍
    均不詳之成年男子處取得綽號「葉輝」自大陸地區走私入境
    之海洛因一批，而將之載運至高雄市新興區○○○路72號春
    天汽車旅館316 室內磚藏放後，旋即依綽號葉輝之指示，於
    民國（下同）93年1 月30日下午以其所有NOKIA 牌00000000
    00號行動電話與甲○○所有SONY牌0000000000號行動電話取
    得聯繫，要求甲○○將附表編號1 至編號4 所示海洛因1011
    餘公克之海洛因運送至其在高雄市○○○路208 號6 樓之1
    住處，甲○○乃與何上林、葉輝共同基於運輸第一級毒品海
    洛因之犯意，於當日下午3 時50分許，前往高雄市新興區○
    ○○路72號春天汽車旅館316 室內，自何上林手上取得其所
    有以附表編號7 所示黑色大型塑膠袋1 個包裝之如附表編號
    1 至編號4 所示海洛因後即離去，適於搬運海洛因離開汽車
    旅館約50公尺後，民族路與中東街口之春天汽車旅館附近道
    路旁，為據事先據報在外埋伏之警方逮捕並扣得附表編號1
    至編號4 所示之第1 級毒品海洛因及為便於隱藏、防潮搬運
    用之如附表編7 所示黑色大型塑膠袋1 個暨甲○○所有如附
    表編號5 、6 所示行動電話手機1 具，再循線前往春天汽車
    旅館316 室2 樓查獲逮捕何上林，經何上林之引導下再前往
    其前揭在民生一路之租處，而分別在春天汽車旅館316 室2
    樓及其民生一路租處扣得附表編號8 至編號31所示海洛因、
    電子磅秤、夾鏈袋、行動電話手機等物品。
二、案經行政院海岸巡防署高雄市機動查緝隊移送臺灣高雄地方
    法院檢察署檢察官偵查起訴。
    理  由
壹、程序方面
一、按被告以外之人於審判外之言詞或書面陳述，除法律有規定
    者外，原則上不得作為證據，刑事訴訟法第159 條第1 項固
    有明文。惟「被告以外之人於審判中有下列情形之一，其於
    檢察事務官、司法警察官或司法警察調查中所為之陳述，經
    證明具有可信之特別情況，且為證明犯罪事實之存否所必要
    者，得為證據：一、死亡者。二、身心障礙致記憶喪失或無
    法陳述者。三、滯留國外或所在不明而無法傳喚或傳喚不到
    者。四、到庭後無正當理由拒絕陳述者」，刑事訴訟法第15
    9 條之3 亦定有明文。其立法理由係考量審判程序中，一旦
    發生事實上無從為直接審理之原因，如一概否定該陳述之證
    據適格，不免違背實體真實發現之訴訟目的，為補救採納傳
    聞法則，實務上所可能發生蒐證困難之問題，故例外地承認
    該審判外之陳述，得採為證據。
二、本件證人何上林（即原審共同被告）前於警詢中之證述雖係
    審判外之陳述，惟其現已因所在不明，經原審法院傳喚、拘
    提均無著，而於94年5 月23日以94年雄院貴刑寅緝字第0494
    號發佈通緝在案，有通緝書、拘票在卷可憑（見原審(一)卷第
    76 -78、89頁），且迄於本院審理時仍通緝中，有台灣高等
    法院被告通緝紀錄表在卷可憑（見本院上更(二)卷第72頁），
    是證人何上林顯然已所在不明，無法傳喚到庭接受當事人之
    詰問。而其於檢察官偵查中陳稱：「（警察有沒有對你施強
    暴、脅迫或其他非法方法？）沒有」、「（警詢筆錄有沒有
    按照你的陳述記載？）有，我有看筆錄，都有按照我的陳述
    記載」等語（見偵查卷第59頁），而其於警詢時係證稱：「
    （你於93年1 月30日16時30分在高雄市○○○路72號春天汽
    車旅館316 室被專案小組查獲持有一級毒品海洛因有何補充
    ？有無實在？）有實在」等語（見同上偵查卷第56頁）；再
    參以其於初次警詢筆錄製作之前，警方亦告以刑事訴訟上所
    擁有之權利，是否同意接受夜間偵訊，於接受調查完畢後亦
    陳稱：陳述是在其自由意識無威迫、利誘或詐欺，係自由作
    答，且筆錄亦係其經親閱無訛後，始簽名，有筆錄在卷可憑
    ，其事後於檢察官歷次偵查中亦未曾提出警方有對其非法取
    供之任何抗辯，是基於警詢中之陳述，在客觀上顯有具可信
    之特別情況，而如後所述，證人何上林於警詢中之證述，復
    係證明被告犯罪事實所必要，依上開說明，其於警詢中之證
    述，自具有證據能力。
三、卷附法務部調查局所出具扣案毒品鑑定之通知書（見偵查卷
    第43-44 頁），係法務部於92年9 月1 日法檢字第09200350
    83號函由檢察機關依刑事訴訟法第206 條之規定概括囑託鑑
    定機關、團體，再轉知司法警察官、司法警察於調查犯罪時
    參考辦理之作為，為刑事訴訟法第159 條第1 項所稱「除法
    律有規定」之得援為認犯罪事實之證據，自有證能力。
四、卷附海岸巡防總局南部地區巡防局之公函及所檢送之監聽譯
    文（就何上林通話部分）雖係審判外之書面陳述，惟檢察官
    、被告及其選任之辯護人於本院審理時均明示同意得為認定
    事實之證據（見本院上更(二)卷第104 頁），本院審酌該文書
    及譯文均係公務員所製作，且有關監聽譯文部分係經檢察官
    核發有通訊監察書，為合法取得之監聽記錄，依刑事訴訟法
    第159條之5第1項規定，自有證據能力。
五、按被告以外之人在審判外之陳述，雖不得以之直接作為認定
    犯罪事實存否之證據，但非不得作為彈劾證據，用來爭執被
    告、證人或鑑定人陳述之證明力，此有最高法院94年台上字
    第6732號判決意旨可資參照。本件證人即原審同案被告何上
    林於檢察官偵查中所為陳述，係審判外之陳述，且未經具結
    ，依刑事訴訟法第158 條之3 之規定，固無證據能力，惟參
    照最高法院上開判決意旨，非不得以之作為爭執被告陳述之
    證明力。
六、傳聞法則係針對於被告以外之人於審判外之言詞或書面陳述
    所規範之證據法則，換言之「傳聞證據」係指「審判外」所
    為之「陳述或所發生之敘述性動作」，而提出於法庭用來證
    明該敘述事項之真實性之證據。因此，如非被告以外之人於
    審判外以言詞或書面所為之供述證據，即無傳聞法則之適用
    。卷附警方在春天汽車旅館外面逮捕被告及扣得海洛因時所
    拍攝之照片（見警卷第28頁），係利用光學、機械之方式，
    對於所拍攝內容所為忠實且正確之記錄，性質上並非供述證
    據，故無刑事訴訟法第15 9條第1 項規定之適用，附此敘明
    。
貳、體體方面：
一、訊據上訴人即被告甲○○（下稱被告）對於在上開時間前春
    天汽車旅館316 室，自同案被告何上林處取得第1 級毒品海
    洛因2 大包離去後，於同日下午4 時許在春天汽車旅館外為
    警當場查獲，並扣得第1 級毒品海洛因2 大包、行動電話2
    支、海洛因殘渣袋1 個等事實，固均供認不諱，惟矢口否認
    有何運輸第1 級毒品海洛因之犯行，辯稱：當時是何上林打
    電話給伊，叫伊去春天汽車旅館拿東西，當時伊與何上林約
    定要拿一塊海洛因，因看到的海洛因的品質與伊所要買的品
    質不一樣，伊即決定不買，惟因何上林一直兜售，說3 塊海
    洛因要賣給伊300 萬元，後來何上林叫伊先把海洛因拿回去
    看看，錢部分以後再談，伊並無運輸或販賣毒海洛因云云。
二、經查：
  (一)被告因何上林以電話通知，而於93年1 月30日下午3 時50許
    ，前往何上林在高雄市新興區○○○路72號春天汽車旅館所
    承租之316 室，自何上林處取得如附表編號1 至編號4 所示
    海洛因粉末，於同日4 時許離去後，在高雄市○○○路72號
    與中東街口即春天汽車旅館外面為警當場逮捕查獲之事實，
    業據被告於原審法院及本院審理時坦承不諱（見原審(二)卷第
    46 頁 、本院上更(二)卷第11 2-113頁）；核與證人何上林於
    警詢中證稱：「（郭鴻業《被告於警詢冒郭鴻業之名應訊，
    下同》被查扣的海洛因是何人交付的？）他在我房間拿的」
    、「是我打電話與他連絡，叫他來拿的」等語（見警卷第5
    、6 頁）相符。此外，並有被告在春天汽車旅館外逮捕及扣
    得以黑色塑膠袋裝置之海洛因照片2 幀在卷可憑佐證（見警
    卷第28頁）。而被告為警逮捕時經警查扣之如附表編號1 至
    4 所示粉末經送請法務部調查局檢驗結果，確均含海洛因成
    分，合計淨重1011、42公克之事實，有該局93年3 月18日調
    科壹字第220016 678號、第000000000 號鑑定通知書2 份在
    卷憑（見偵查卷第43-44 頁）。被告上開自白顯與事實相符
    。
  (二)被告於檢察官偵查中供稱：「（當天你去做何事？）何上林
    叫我去幫他拿東西」、「（毒品何人所有）何上林的，是我
    先替他拿著，我們要去他家」、「（何以上次庭訊說是要買
    的）何上林叫我如此說的，實際上毒品均是他的」、「（何
    上林叫你承認你就承認？）我以為這樣才能交保」等語（見
    偵查卷第49頁）；於本院審理時亦供稱：「當時是何上林打
    電話給我叫我去春天汽車旅館」、「（你在偵查中有陳述這
    一批毒品是何上林所有，是我先替他拿的，我們要去他家（
    高雄市○○○路208 號6 樓之2） 是否這樣？）我是說我先
    拿回高雄縣梓官鄉看看，如果我喜歡的話，可以再拿到何上
    林的民生一路住處談價錢」等語（見本院院上更(二)卷第112
    頁、114 頁），亦不否認有要將毒品送至何上林在高雄市○
    ○○路208 號6 樓之2 住處之情事。而證人何上林於警詢時
    亦證稱：「（以上被查扣這這些毒品《指在春天汔車旅館及
    其高雄市○○○路208 號6 樓之1 查扣之毒品》及工具是何
    人所有）都是我本人所有，不過是別人委託並叫我送給別人
    的；來源是一個綽號『小胖』叫我留一個電話號碼給他，他
    再以電話與我聯絡，約定一個地方叫我去等候，然有人來接
    洽，我就依約到指定的地點等候，他再聯絡我海洛因放在何
    處，我才將該毒品取出拿回保管」、「我拿到這些毒品後，
    再聽國外指揮，指定送給何人之用」、「綽號小胖叫阿輝，
    真實姓名不詳」、「（因何他《指被告》可以在你房間拿毒
    品？他準備作何用途？）他與我之前就認識，是國外的人叫
    我拿給他的」等語（見警卷第3 至第6 頁）。足證扣案如付
    表編號1 至編號4 所示海洛因係綽號阿輝交給何上林，指示
    何上林轉交給被告，交待被告送到高雄市○○○路208 號6
    樓之2無訛。
  (三)按毒品危害防制條例之運輸毒品罪，所稱之「運輸」係指轉
    運輸送而言，不以國外輸入國內或國內輸出國外者為限，其
    在國內運送者，亦屬之，至於運輸之動機、目的是否意在為
    己或為他人，運輸之方法為海運、空運、陸運或兼而有之，
    均非所問；所謂「運輸」，係指本於運輸意思而搬運輸送而
    言，倘其有此意圖者，一有搬運輸送之行為犯罪即已成立，
    並非以運抵目的地為完成犯罪之要件。而運輸毒品罪，並不
    以兩地間毒品直接搬運輸送移轉存置於特定地點為限，其以
    迂迴、輾轉方法，利用不相同之運輸工具、方法，將特定之
    毒品移轉運送至終極目的地者，其各階段之運送行為，均不
    失為「運輸」行為之一種，此有最高法院92年度台上字第
    5399號、5426號判決意旨可資參照。又運輸毒品罪祇以所運
    輸之毒品已實施運送為已足，並非以運抵目的地為完成犯罪
    之要件，換言之，區別該罪既遂、未遂之依據，應以已否起
    運為準，既已起運，構成該罪之輸送行為即已完成，不以達
    到目的地為既遂條件，此亦有最高法院93年度台上字第3018
    號判決意旨可資參照。再者，所謂零星夾帶或短途持送自得
    斟酌實際情形，依持有煙毒罪論科係指無運輸或販賣之意圖
    ，單純持有煙毒者而言，並非謂凡零星夾帶或短途持送煙毒
    者，不問其犯意如何，概論以持有煙毒之罪（司法院著有36
    年院解字第3541號、37年院解字第3853號解釋參照）。是毒
    品之為運輸或持有，應以運送途程之遠近及數量之多寡等情
    ，並依實際狀況參酌行為人之犯意而為認定，此亦有最高法
    院93年度台上字第5881號判決意旨可資參照。本件證人蔡坤
    景（即參與查緝警員）於本院審理時證稱：「（查獲地點距
    離316 號房間多遠？）50公尺至100 公尺左右」等語（見本
    院上更(二)卷第102 頁）。而如前所述，被告係自春天汽車旅
    館所承租之316 室取得如附表編號1-編號4 所示重約1 公斤
    多之海洛因離去後，欲前往何上林在高雄市○○○路208 號
    6 樓之2 住處時，在高雄市○○○路與中東街口之汽車旅館
    外為警逮捕，是被告取得上開海洛因後已離去至少有50公尺
    之遠。參酌被告持有毒品之數量甚多，持送之目的地非近，
    且已起運至少50公尺等情觀之，被告係以運輸之犯意而攜帶
    扣案如附表編號1 至編號4 所示毒品，且已經起運無訛。
  (四)被告於警、偵訊先後供稱：共向何上林購買海洛因2 次，第
    1 次係於93年1 月中旬某日晚間7 時至8 時許，購買之海洛
    因數量約3.75公克，第2 次即為本次被查獲等語（見警卷第
    11、12頁，偵查卷第9 、10頁）。惟何上林於偵查中明確陳
    稱：「（93年1 月中旬有無賣1 包海洛因給郭某？）沒有」
    等語（見偵卷第11頁），足見被告所辯向何上林購賣毒品云
    云，是否可信非無疑問。再者，被告於檢察官偵查中供稱：
    「（何以持有海洛因2 大包被查獲？）我向何上林拿的，錢
    尚交付」等語（見偵查卷第9 頁），其後於歷審審理中亦均
    不否認未交付任何款項給何上林。果如被告上開所辯為真實
    ，則被告前此亦僅一次與何上林交易毒品，而被告此次自何
    上林手上取得之毒品海洛因重達1 公斤多，則在被告分文未
    付下，何上林豈有率爾交付如此大量毒品之理。再者，如係
    欲購買毒品而擬先測試海洛因之品質成分，僅取回少量毒品
    即可達測試之目的，何須攜回1 公斤多之大量海洛因？且徒
    增於途中被查獲之風險。
  (五)被告於警詢及檢察官初訊中供稱：係以新臺幣300 萬元向何
    上林購得等語（見警卷第10頁、偵查卷第9 頁）；嗣於原審
    審理時則改稱：雙方約定翌日應支付130 多萬元云云；嗣又
    辯稱：購毒全部價金為150 萬元，300 萬元為市價，其向何
    上林買較便宜，實際上是以150 萬元買入云云（見原審(二)第
    47頁、第120 、184 頁），就購買海洛因之金額亦先後供述
    不一，所謂購買云云，是否可信顯有疑問，何況何上林自警
    詢伊始迄於檢察官偵查中，迄無任何有關出售海洛因予被告
    之證述，其於檢察官偵查中並明確陳稱：「他來向我拿1 公
    斤的海洛因；我未向他收錢」等語（見偵查卷第75頁），足
    見被告與何上林間並無關於海洛因買賣價金之約定，被告所
    辯係向何上林購毒品供施用云云，顯非事實。
  (六)被告於警詢中先則供稱：有中樂透彩獲得彩金380 餘萬元可
    資購買毒品等語（見警卷第13頁）；惟於原審法院院審理時
    則改稱：其因賭博有贏得累計達600 萬元之金錢，儲存在其
    兄蔡建國所開立供其使用之中國信託商業銀行西台南分行00
    0000000000號帳戶內云云。就有關購毒資金來源之說詞亦前
    後不一。縱認上開帳戶確為被告之兄蔡建國為被告所開立並
    交付被告使用，惟經核閱其所稱上開帳戶存簿存提紀錄，該
    帳戶於92年6 月間雖曾有高達68 0萬元之存款。惟至本件事
    發之前之93年1 月間該帳戶內所餘存款已剩無幾，於93年1
    月6 日及同年月13日更毫無分文餘額，至為警查獲前一日即
    同年月29日，亦僅結餘1 萬元，此有存款存摺1 份在卷可憑
    （見原審(二)卷第147 至150 頁），是被告是並無足夠財力一
    次支付300 萬元或150 萬元之購買毒品之價金，至為顯然。
    是證人蔡建國（被告之兄）於原審法院證稱：被告要伊前往
    台南開戶供其使用等語，亦不足為有利被告之採認。
  (七)海岸巡防總局南部地區巡防局所檢送之監聽譯文中，於93年
    1 月25日17時51分許，被告與何上林之通話譯文（見本院上
    更(二)字第85、86頁）固有如下之對話：「Ｂ（指被告）：如
    果是大的一半你多少給我？半塊；Ａ（指何上林）：我剩2
    、3 用而已，我去跟眼鏡仔調看看」等語；於同年月27日之
    譯文亦有如下之對話：「Ａ（指何上林）：115 ！Ｂ（指被
    告）太貴」、Ｂ：出事的這批貨... Ｂ有投資，在4 天前投
    資的等語。惟如前所述，被告並無任何資力購買1 百餘萬元
    之毒品海洛因，佐以上開對話中尚提及被告有投資等語，亦
    足證被告與何上林間尚有合作之關係，是不能據此即認本件
    查扣之海洛因係被告向何上林購買，亦不能證明被告係向綽
    號葉輝之成年男子購買毒品。
  (八)綜上所述，被告辯稱：係向何上林購買附表編號1 至編號4
    所示之毒品云云，顯係卸責之詞，不足採信。被告與何上林
    及綽號葉輝之男子共同運輸扣案附表編號1 至編號4 所示之
    第一級毒品海洛因之事證明確，犯行堪以認定。
三、按行為後法律有變更者，適用行為時之法律；但行為後之法
    律有利於行為人者，適用最有利於行為人之法律，刑法第2
    條第1 項定有明文。上開規定係規範行為後法律變更所生新
    舊法律比較適用之準據法。而比較時應就罪刑有關之事項，
    如共犯、未遂犯、想像競合犯、牽連犯、連續犯、結合犯，
    以及累犯加重、自首減輕及其他法定加減原因，如身分加減
    與加減例等一切情形，綜合全部罪刑之結果而為比較，予以
    整體適用（最高法院95年度第8 次刑事庭會議決議參照）。
    本件被行為後，刑法第28條、33條業經於94年2 月2 日修正
    公布，於95年7 月1 日施行。依刑法第2 條之規自應就被告
    行為前、後相關法律比較新舊法以決定應適用之法律：(一)刑
    法第28條原規定：「2 人以上共同『實施』犯罪之行為者，
    皆為共同正犯。」，新法修正為：「2 人以上共同『實行』
    犯罪之行為者，皆為共同正犯。」，將舊法之「實施」修正
    為「實行」。原「實施」之概念，包含陰謀、預備、著手及
    實行等階段之行為，修正後僅共同實行犯罪行為始成立共同
    正犯。是新法共同正犯之範圍已有限縮，排除陰謀犯、預備
    犯之共同正犯。新舊法就共同正犯之範圍既因此而有變動，
    自屬犯罪後法律有變更，非僅屬純文字修正（最高法院96年
    度台上字第934 號判決意旨參照）。因新法已限縮共同正犯
    成立之範圍，自以新法對行為人有利。(二)如後所述，運輸毒
    品罪得併科1 千萬元以下罰金，而修正後之刑法第33條第5
    款規定「罰金：新臺幣1, 000元以上，以百元計算之」，修
    正前之刑法第33條第5 款則規定「罰金：1 元（銀元）以上
    」，是有罰金刑之犯罪，在修法前法院所得科處之最低度法
    定刑係銀元1 元即新臺幣3 元，依罰金罰鍰提高標準條例第
    1 條前段提高後為90 0元，在修法後最低法定刑則係新臺幣
    1,000 元，自亦以舊法對被告較為有利。(三)修正前刑法第37
    條第2 項規定：宣告6 個月以上有期徒刑，依犯罪之性質認
    為有褫奪之必要者，宣告1 年以上10年以下褫奪公權。修正
    後同條項則規定：宣告1 年以上有期徒刑，依犯罪之性質認
    為有褫奪公權之必要者，宣告1 年以上10年以下褫奪公權，
    因新法須宣告1 年以上有期徒刑方得為褫奪公權與否之宣告
    ，自較舊法對行為人較為有利。(四)修正前刑法第64條第2 項
    、第65條第2 項規定：死刑減輕者，為無期徒刑或15年以下
    12年以上有期徒刑。無期徒刑減輕者，為7 年以上有期徒刑
    ，修正後刑法第64條第2 項、第65條第2 項則分別規定：死
    刑減輕者，為無期徒刑。無期徒刑減輕者，為20年以下15年
    以上有期徒刑，自應以修正前之刑法第修正後刑法第64條第
    2 項、第65條第2 項規定對於行為人較為有利，綜合上開說
    明，就褫奪公權而言，固以新法對被告較為有利，惟就減刑
    之限制之而言，因新法之限制較嚴，自以舊法對之被告較為
    有利，而如後所述，本院審酌被告犯罪之情節，認有酌量減
    被告法定刑之必要，因此經綜合比較結果，以適用舊法較有
    利於被告，自應全部適用舊法，先此敘明。
四、按海洛因係毒品危害防制條例第2 條第2 項第1 款所稱之第
    一級毒品，核被告與何上林、綽號「葉輝」之成年男子合意
    ，由被告自春天汽車旅館如附表編號1 至編號4 所示海洛因
    運送至何上林在高雄市民生一208 號6 樓之2 住處，於起運
    約50-100公尺後，為警查獲之所為，係犯修正前毒品危害防
    制條例第4 條第1 項之運輸第一級毒品罪。被告與何上林及
    綽號「葉輝」之成年男子間對於上開運輸第一級毒品海洛因
    之犯行有犯意聯絡及行為之分擔，均為共同正犯。被告於運
    輸不遠後旋即為警查獲，毒品尚未流入社會，且如後所述，
    並無證據證明其有參與自國外或大陸地區運輸入境之行為，
    因此，如量處無期徒刑，顯然過重，情輕法重，衡情不無可
    憫，爰依刑法第59條之規定減輕其刑。
五、原審據以論處被告罪刑，固非無見；惟查：(一)被告行為後，
    刑法第28條、第33條業經修正，原判決未及比較新舊法，尚
    有未洽；(二)如後所述，並無證據足證明被告就何上林所持有
    之海洛因亦有共同運輸之行為，原判決認定被告就何上林所
    持之海洛因亦有運輸之行為，並將其所持有之海洛因併諭知
    沒收銷燬，亦有未洽，被告上訴意旨否認犯罪，指摘原判決
    不當，為無理由；惟原判決既有上開瑕疵，自應由本院將原
    判決撤銷改判。爰審酌被告運輸之海洛因重約1 公斤，運輸
    之距離非長，毒品尚未流入社會，形成實害前即為警查獲，
    運輸之方法，犯後否認犯行等一切情狀，量處有期徒刑15年
    ，且依其犯罪之性質認有褫奪公之必要，爰依修正前刑法第
    37條第2 項規定宣告褫奪公權8 年。扣案如附表編號1 至編
    號4 所示物品係查扣之海洛因，已如前述，應依毒品危害防
    制條例第18條第1 項前段之規定諭知沒收銷燬之。扣案附表
    編號7 所示黑色大型塑膠袋1 個並非警方所提供，此經證人
    即警員蔡坤景於本院審理時證述在卷，並經海岸巡防總局南
    部地區巡防局之函覆明確（見本院上更(二)卷第83、102 頁）
    ，而該黑色大型塑膠袋既係供防潮、隱密毒品等運輸毒品之
    用，費用不高，取得甚易，因此應係共犯何上林所有而供作
    包裝運輸毒品之用，爰依同條例第19條第1 項之規定宣告沒
    收。扣案附表編號5 所示新力牌手機係被告所有，此經自承
    在卷（見本院上更(二)卷第111 頁、警卷第39頁），扣案附表
    31 所 示NOKI A牌手機係此何上林所有，此亦經其自承在卷
    （見警卷第3 頁），且依監聽譯文所載（見本院上更(二)卷第
    89 頁） ，查獲當日何上林及被告係當日係以其所有手機聯
    繫，而何上林所使用之000000000 號門號係台灣大哥大電信
    股份有限公司所有，該公司所核發使用之SIM 卡係規申請人
    取得，被告所使用之0000000000號門號係和信電信公司之門
    號，SIM 卡所有權人仍屬出租人和信公司所有（參見本院上
    更(二)卷第118 頁），是被告所使用之上開手機1 具（不含門
    號）及何上林所使用之上開手機（含SIM 卡），顯係供聯絡
    運輸毒品所用之物，而分屬被告及共犯何上林所有，爰依同
    條例第19條第1 項之規定諭知沒收。至扣案如附表其餘物品
    並無證據證明與被告運輸毒品有關，故不予宣告沒收，附此
    敘明。
五、公訴意旨另以：被告與何上林及大陸地區綽號「葉輝」之真
    實姓名不詳男子共同基於販賣、運輸第一級毒品海洛因之犯
    意聯絡，約定由「葉輝」負責自大陸走私海洛因磚進入台灣
    後再交由何上林及被告負責銷售。93年1 月30日上午，「葉
    輝」自大陸進口海洛因磚9 塊後，通知何上林前往高雄市某
    地點拿取，何上林拿取後將之分裝藏置於高雄市新興區○○
    ○路72號春天汽車旅館316 室其租住處，同日下午3 時50分
    許，何上林受「葉輝」之通知，在其租住處交付第一級毒品
    海洛因二大包（毛重分別為343. 3公克、685 公克）予亦受
    「葉輝」指示，前往取貨之被告，同日下午3 時55分許，被
    告取貨後欲離去時，在新興區○○路與中東街口春天汽車旅
    館前為警當場查獲，並扣得第一級毒品海洛因二大包（毛重
    分別為343.3 公克、685 公克）、2 小包（毛重0.6 公克、
    0.4 公克）、行動電話2 支、殘渣袋1 個；同日下午4 時30
    分許，前往上開汽車旅館找尋何上林之乙○○開門欲離去時
    ，在門口經警攔獲，警方並循線於該汽車旅館316 室2 樓查
    獲何上林及在何上林引領下前往高雄市○○○路208 號6 樓
    之2 住處分別查扣得海洛因五大包（毛重分別為1000公克、
    343 公克、342 公克、340 公克、35公克）、電子磅秤2 台
    、注射針筒1 支、玻璃吸食器1 組、湯匙1 支、吸食器一組
    等物，因認被告此部另涉有毒品危害防制條例第4 條第1 項
    之販賣第一級毒品罪及懲治走私條例第2 條第1 項之私運管
    制物品進口罪嫌。
六、按犯罪事實應依證據認定，無證據不得認定犯罪事實，刑事
    訴訟法第154 條第2 項定有明文。又事實之認定，應憑證據
    ，如未能發現相當證據，或證據不足以證明，自不能以推測
    或擬制之方法，為裁判基礎；且認定不利於被告之事實須依
    積極證據，苟積極證據不足為不利於被告事實之認定時，即
    應為有利於被告之認定；認定犯罪事實所憑之證據，雖不以
    直接證據為限，間接證據亦包括在內，然而無論直接證據或
    間接證據，其為訴訟上之證明，須於通常一般之人均不致有
    所懷疑，而得確信其為真實之程度者，始得據為有罪之認定
    ，倘其證明尚未達到此一程度，而有合理之懷疑存在而無從
    使事實審法院得有罪之確信時，即應由法院為諭知被告無罪
    之判決，此有最高法院40年度台上字第86號、30年度台上字
    第816 號、76年度台上字第4986號判例意旨可資參照。
七、本件公訴人認被告另涉有毒品危害防制條例第4 條第1 項之
    販賣第一級毒品罪及懲治走私條例第2 條第1 項之私運管制
    物品進口罪嫌，無非以原審同案被告何上林於警詢中之供述
    為主要論據。訊據被告則固先後數次辯稱：係要向何上林購
    買海洛因，然尚未成交云云。惟查：(一)如前所述，被告辯稱
    其係向何上林購買查獲扣案之海洛因云云，係不可採信，自
    不能以被告販入數量鉅大之海洛因進而推論被告有販賣海洛
    因之犯行，此外，並無其證據足以證明被告有公訴人所指販
    賣海洛因之犯行；(二)何上林於警詢中固供稱：毒品別人委託
    並叫我送給別人的；來源是一個綽號『小胖』叫我留一個電
    話號碼給他，他再以電話與我聯絡，約定一個地方叫我去等
    候，然有人來接洽，我就依約到指定的地點等候，他再聯絡
    我海洛因放在何處，我才將該毒品取出拿回保管；我拿到這
    些毒品後，再聽國外指揮，指定送給何人之用等語。惟即令
    被告所取得之毒品係綽號小胖交待何上林要交給被告，亦難
    據此證明被告有與綽號小胖基於共同之犯意聯絡，由小胖之
    男子自大陸地區走私運輸毒品入境供被告販賣，再者，何上
    林於檢察官偵查中經海巡署高雄市機動查緝隊借提調查時雖
    證稱：扣案海洛因係「葉輝」安排利用空運或海運走私來台
    等語（見偵卷第56頁），亦不能證明被告有共同參與事實，
    是被告被訴自大陸地區私運海洛因進口及販賣海洛因之罪嫌
    ，尚屬不能證明。惟公訴人認此部分罪嫌與前開運輸第一級
    毒品罪之間有想像競合犯之裁判上一罪關係，故不另為無罪
    之諭知，附此敘明。
據上論結，應依刑事訴訟法第369 條第1 項前段、第364 條、第
299 條第1 項前段，刑法第11條前段、修正前毒品危害防制條例
第4 條第1 項、第18條第1 項、第19條第1 項，修正前刑第28條
、第37條第2 項、刑法第59條，判決如主文。
本案經檢察官陳國全到庭執行職務。
中    華    民    國    97    年    2     月    19    日
                  刑事第七庭    審判長法  官   莊飛宗
                                      法  官   邱明弘
                                      法  官   李嘉興
以上正本證明與原本無異。
如不服本判決應於收受本判決後10日內向本院提出上訴書狀，其
未敘述上訴理由者，並得於提起上訴後10日內向本院補提理由書
狀（均須按他造當事人之人數附繕本）「切勿逕送上級法院」。
中    華    民    國    97    年    2     月    19    日
                                      書記官   郭榮芳
  96年度上重更(二)字第44號判決附表：
┌──┬────┬─────────┬─────┬────────────┐
│編號│扣押物品│重量或數量        │持有人    │檢驗機關日期文號        │
├──┼────┼─────────┼─────┼────────────┤
│1   │海洛因  │驗前毛重343.3 公克│甲○○（冒│法務部調查局93年3月18日 │
│    │        │，驗後與編號2 、3 │名郭鴻業）│調科壹字第220016678號   │
│    │        │合計淨重336.59公克│          │                        │
├──┼────┼─────────┼─────┼────────────┤
│2   │海洛因  │驗前毛重0.6 公克，│甲○○（冒│法務部調查局93年3月18日 │
│    │        │驗後與編號1、3 合 │名郭鴻業）│調科壹字第220016678號   │
│    │        │計淨重336.59公克  │          │                        │
├──┼────┼─────────┼─────┼────────────┤
│3   │海洛因  │驗前毛重0.4 公克，│甲○○（冒│法務部調查局93年3月18日 │
│    │        │驗後與編號1、2 合 │名郭鴻業）│調科壹字第220016678號   │
│    │        │計淨重336.59公克  │          │                        │
├──┼────┼─────────┼─────┼────────────┤
│4   │海洛因  │驗前毛重685 公克，│甲○○（冒│法務部調查局93年3月18日 │
│    │        │驗後淨重674.83公克│名郭鴻業）│調科壹字第000000000號   │
├──┼────┼─────────┼─────┼────────────┤
│5   │SONY行動│1 具              │甲○○    │門號：0000000000號      │
│    │電話    │                  │          │卡號：00000000000000    │
│    │        │                  │          │（僅沒收手機1具）       │
├──┼────┼─────────┼─────┼────────────┤
│6   │NOKIA 行│1 具              │甲○○    │門號：0000000000        │
│    │動電話  │                  │          │卡號：000000000000000   │
├──┼────┼─────────┼─────┼────────────┤
│7   │黑色大型│1個               │甲○○（冒│高雄醫學大學附設中和紀念│
│    │塑膠袋  │                  │名郭鴻業）│醫院95年11月28日9511-44 │
├──┼────┼─────────┼─────┼────────────┤
│8   │海洛因殘│1個               │甲○○（冒│高雄醫學大學附設中和紀念│
│    │渣袋    │                  │名郭鴻業）│醫院95年11月28日9511-42 │
├──┼────┼─────────┼─────┼────────────┤
│9   │海洛因  │驗前毛重1000公克，│何上林    │法務部調查局93年3月18日 │
│    │        │驗後淨重997.56公克│          │調科壹字第000000000號   │
├──┼────┼─────────┼─────┼────────────┤
│10  │海洛因  │驗前毛重343 公克，│何上林    │法務部調查局93年3月18日 │
│    │        │驗後與編號7、8、9 │          │調科壹字第220016678號   │
│    │        │、10、11、12合計淨│          │                        │
│    │        │重1052.63 公克    │          │                        │
├──┼────┼─────────┼─────┼────────────┤
│11  │海洛因  │驗前毛重342 公克，│何上林    │法務部調查局93年3月18日 │
│    │        │驗後與編號6、8、9 │          │調科壹字第220016678號   │
│    │        │、10、11、12合計淨│          │                        │
│    │        │重1052.63 公克    │          │                        │
├──┼────┼─────────┼─────┼────────────┤
│12  │海洛因  │驗前毛重340 公克，│何上林    │法務部調查局93年3月18日 │
│    │        │驗後與編號6、7、9 │          │調科壹字第220016678號   │
│    │        │、10、11、12合計淨│          │                        │
│    │        │重1052.63 公克    │          │                        │
├──┼────┼─────────┼─────┼────────────┤
│13  │海洛因  │驗前毛重35公克，驗│何上林    │法務部調查局93年3月18日 │
│    │        │後與編號6、7、8 、│          │調科壹字第220016678號   │
│    │        │10、11 、12 合計淨│          │                        │
│    │        │重1052.63 公克    │          │                        │
├──┼────┼─────────┼─────┼────────────┤
│14  │海洛因  │驗前毛重5.4 公克，│何上林    │法務部調查局93年3月18日 │
│    │        │驗後與編號6、7 、 │          │調科壹字第220016678號   │
│    │        │8 、9 、11、12合計│          │                        │
│    │        │淨重1052.63 公克  │          │                        │
├──┼────┼─────────┼─────┼────────────┤
│15  │海洛因  │驗前毛重1.6 公克，│何上林    │法務部調查局93年3月18日 │
│    │        │驗後與編號6、7 、 │          │調科壹字第220016678號   │
│    │        │8 、9 、10、12合計│          │                        │
│    │        │淨重1052.63 公克  │          │                        │
├──┼────┼─────────┼─────┼────────────┤
│16  │海洛因  │驗前毛重1.7 公克，│何上林    │法務部調查局93年3月18日 │
│    │        │驗後與編號6、7 、 │          │調科壹字第220016678號   │
│    │        │8 、9 、10、11合計│          │                        │
│    │        │淨重1052.63 公克  │          │                        │
├──┼────┼─────────┼─────┼────────────┤
│17  │海洛因  │驗前毛重10公克，驗│何上林    │法務部調查局93年3月18日 │
│    │        │後淨重9.3 公克    │          │調科壹字第220016678號   │
├──┼────┼─────────┼─────┼────────────┤
│18  │海洛因  │驗前毛重9.8 公克，│何上林    │法務部調查局93年3月18日 │
│    │        │驗後與編號15、16合│          │調科壹字第220016678號   │
│    │        │計淨重11.49 公克  │          │                        │
├──┼────┼─────────┼─────┼────────────┤
│19  │海洛因  │驗前毛重1.8 公克，│何上林    │法務部調查局93年3月18日 │
│    │        │驗後與編號14、16合│          │調科壹字第220016678號   │
│    │        │計淨重11.49 公克  │          │                        │
├──┼────┼─────────┼─────┼────────────┤
│20  │海洛因  │驗前毛重1.4 公克，│何上林    │法務部調查局93年3月18日 │
│    │        │驗後與編號14、15合│          │調科壹字第220016678號   │
│    │        │計淨重11.49 公克  │          │                        │
├──┼────┼─────────┼─────┼────────────┤
│21  │海洛因殘│1個               │何上林    │高雄醫學大學附設中和紀念│
│    │渣袋    │                  │          │醫院95年2月27日0000-000 │
├──┼────┼─────────┼─────┼────────────┤
│22  │海洛因殘│1個               │何上林    │高雄醫學大學附設中和紀念│
│    │渣袋    │                  │          │醫院95年11月28日9511-41 │
├──┼────┼─────────┼─────┼────────────┤
│23  │塑膠袋  │1個               │何上林    │高雄醫學大學附設中和紀念│
│    │        │                  │          │醫院95年2月27日0000-000 │
├──┼────┼─────────┼─────┼────────────┤
│24  │塑膠袋  │1個               │何上林    │高雄醫學大學附設中和紀念│
│    │        │                  │          │醫院95年11月28日9511-43 │
├──┼────┼─────────┼─────┼────────────┤
│25  │電子磅秤│3台               │何上林    │高雄醫學大學附設中和紀念│
│    │        │                  │          │醫院95年11月28日9511-35 │
│    │        │                  │          │、9511-36、9511-38      │
├──┼────┼─────────┼─────┼────────────┤
│26  │磁湯匙  │1支               │何上林    │高雄醫學大學附設中和紀念│
│    │        │                  │          │醫院95年11月28日9511-37 │
├──┼────┼─────────┼─────┼────────────┤
│27  │塑膠製鏟│1支               │何上林    │高雄醫學大學附設中和紀念│
│    │子      │                  │          │醫院95年11月28日9511-39 │
├──┼────┼─────────┼─────┼────────────┤
│28  │鐵湯匙  │1支               │何上林    │高雄醫學大學附設中和紀念│
│    │        │                  │          │醫院95年11月28日9511-40 │
├──┼────┼─────────┼─────┼────────────┤
│29  │夾鏈袋  │大型87個、中型101 │何上林    │未送檢驗                │
│    │        │個、3 號16個、1 號│          │                        │
│    │        │89個、小型9 個    │          │                        │
├──┼────┼─────────┼─────┼────────────┤
│30  │NEC 行動│1 具（含門號      │          │                        │
│    │電話    │0000000000號SIM 卡│何上林    │                        │
│    │        │1 張）            │          │                        │
├──┼────┼─────────┼─────┼────────────┤
│31  │NOKIA 行│1 具（含門號      │何上林    │含SIM卡一併沒收         │
│    │動電話  │0000000000號SIM 卡│          │                        │
│    │        │1 張）            │          │                        │
└──┴────┴─────────┴─────┴────────────┘
毒品危害防制條例第4條
  製造、運輸、販賣第一級毒品者，處死刑或無期徒刑；處無期
  徒刑者，得併科新臺幣1 千萬元以下罰金。
  製造、運輸、販賣第二級毒品者，處無期徒刑或 7 年以上有期
  徒刑，得併科新臺幣7 百萬元以下罰金。
  製造、運輸、販賣第三級毒品者，處 5 年以上有期徒刑，得併
  科新臺幣 5 百萬元以下罰金。
  製造、運輸、販賣第四級毒品者，處 3 年以上 10 年以下有期
  徒刑，得併科新臺幣3 百萬元以下罰金。
  製造、運輸、販賣專供製造或施用毒品之器具者，處 1 年以上
  7 年以下有期徒刑，得併科新臺幣1 百萬元以下罰金。
  前五項之未遂犯罰之。


司法院資訊處製作；財團法人民間司法改革基金會備份。
